【裁判字號】    97,訴,22
【裁判日期】    970428
【裁判案由】    毒品危害防制條例
【裁判全文】
臺灣臺北地方法院刑事判決                97年度訴字第22號
公  訴  人  臺灣臺北地方法院檢察署檢察官
被      告  丙○○
                    （現於臺灣臺北監獄執行）
選任辯護人  曹大誠扶助律師
上列被告因毒品危害防制條例案件，經檢察官提起公訴（96年度
偵字第11713 號），本院判決如下：
    主  文
丙○○販賣第一級毒品，累犯，處無期徒刑，褫奪公權終身，販
賣第一級毒品所得新臺幣參仟元，沒收，如全部或一部不能沒收
時，以其財產抵償之。又販賣第一級毒品，累犯，處無期徒刑，
褫奪公權終身，販賣第一級毒品所得新臺幣參仟元，沒收，如全
部或一部不能沒收時，以其財產抵償之。又販賣第一級毒品，累
犯，處無期徒刑，褫奪公權終身，販賣第一級毒品所得新臺幣參
仟元，沒收，如全部或一部不能沒收時，以其財產抵償之。應執
行無期徒刑，褫奪公權終身。販賣第一級毒品所得新臺幣玖仟元
，均沒收，如全部或一部不能沒收時，以其財產抵償之。
    事  實
一、丙○○前因恐嚇取財案件，經法院判處有期徒刑8 月確定，
    再因搶奪、毒品等案件，經法院分別判處有期徒刑1 年、9
    月，並定應執行有期徒刑1 年7 月確定，上開各罪接續執行
    ，於民國92年3 月20日假釋出監付保護管束，嗣假釋經撤銷
    ，應執行殘刑有期徒刑10月14日，又再犯搶奪、竊盜、毒品
    等案件，經法院分別判處有期徒刑8 月、7 月、7 月，並定
    應執行有期徒刑1 年6 月確定，此部分與前開假釋撤銷之殘
    刑，接續執行，於94年10月22日縮刑期滿執行完畢，詎仍不
    知悔改，明知海洛因係毒品危害防制條例所規定之第一級毒
    品，不得販賣，竟意圖營利，基於販賣第一級毒品海洛因之
    犯意，以0000000000號電話（未扣案）作為聯絡工具，分別
    於96年2 月8 日在臺北市○○街、同年月9 日在臺北市○○
    街、同年月18日在臺北市○○○路等地，各以新臺幣（下同
    ）3000元價格，販賣海洛因予乙○○共3 次，嗣經警對上開
    電話實施通訊監察始查知上情。
二、案經臺北市政府警察局萬華分局報告臺灣臺北地方法院檢察
    署檢察官偵查起訴。
    理  由
壹、證據能力部分：
一、按被告以外之人於審判外之言詞或書面陳述，除法律有規定
    者外，不得作為證據，刑事訴訟法第159 條第1 項定有明文
    ；復按被告以外之人於偵查中向檢察官所為之陳述，除顯有
    不可信之情況者外，得為證據，同法第159 條之1 第2 項亦
    有規定；另按被告以外之人於審判外之陳述，雖不符前4 條
    之規定，而經當事人於審判程序同意作為證據，法院審酌該
    言詞陳述或書面陳述作成時之情況，認為適當者，亦得為證
    據；當事人、代理人或辯護人於法院調查證據時，知有第15
    9 條第1 項不得為證據之情形，而未於言詞辯論終結前聲明
    異議者，視為有前項之同意；同法第159 條之5 規定甚明。
二、經查，本案據以認定被告丙○○犯罪事實之證據，除證人乙○○、甲○○於偵查中向檢察官所為之陳述，業經具結且無
    顯不可信之情形存在，依刑事訴訟法第159 條之1 第2 項規
    定，自具備證據能力；至被告之辯護人雖否認證人乙○○於
    警詢陳述之證據能力，然本院以下列之事證即足以證明本件
    犯罪事實，就辯護人此部分所指並未引之作為本案論罪科刑
    之證據，自無庸再論及此部分之證據能力。
三、至其餘書面證據資料（詳後述），被告於本院準備程序中已
    表示對證據能力沒有意見（見97年1 月31日準備程序筆錄）
    ，且經本院於最後審理期日就上開書面證據資料逐一提示並
    告以要旨，至本件言詞辯論終結前，被告就此部分證據之證
    據能力未聲明異議，亦查無違反法定程序取得之情形，依刑
    事訴訟法第159 條之5 第2 項之規定，得作為證據，合先敘
    明。
貳、實體部分：
一、訊據被告丙○○固坦承有於96年2 月8 日、同年月9 日、同
    年月18日，以0000000000號行動電話與乙○○聯絡購買毒品
    事宜，內容如通訊監察譯文所示，惟辯稱：乙○○於上開時
    間來電表示很難過，問伊可否拿到海洛因，2 人各出資3000
    元，由伊出面聯繫姓名、年籍不詳，綽號「阿國」之藥頭，
    共同以6000元向「阿國」購買「四一」即四分之一錢之海洛
    因，再於上開時、地分配乙○○應得之海洛因，2 人係合資
    購買毒品，伊未販賣云云。惟查：
（一）被告以0000000000號電話作為聯絡工具，於96年2 月8 日
      下午1 時35分許、同年月9 日上午9 時14分許、同年月18
      日下午7 時3 分許，在臺北市○○街、重慶北路等地，分
      別收受乙○○交付之3000元並交付海洛因共3 次等情，為
      被告所不否認，並經證人乙○○於偵查中及本院審理時證
      述綦詳（見96年度偵字第11713 號卷第129 、130 頁、本
      院卷第123 頁背面至125 頁背面），復有通訊監察書及00
      00000000號行動電話監聽譯文附卷可參（見同偵卷第85、
      86、92、93、95頁），此部分堪信為真實。
（二）被告雖否認意圖營利販賣海洛因予乙○○，辯稱僅合資購
      買毒品云云，惟證人乙○○於偵訊中結證稱：渠多以0000
      000000號作為聯絡電話購買毒品，並於96年2 月8 日以30
      00元向被告買海洛因，交易地點在西門町，一手交錢一手
      交貨；同年月9 日也是買3000元（海洛因）‧‧‧渠都是
      與被告交易；同年月18日也買3000元（海洛因），在重慶
      北路交易，是以家用電話00000000與被告聯絡等語（見同
      上偵卷第129 、130 頁）；復於本院審理中證稱：渠透過
      甲○○關係認識被告，曾和甲○○共同出資去拿海洛因，
      後來就向被告拿，2 月8 、9 、18日3 次都向被告購買海
      洛因，價格都是3000元等語（見本院卷第124 頁正面、背
      面），再經本院提示96年2 月8 日下午1 時35分、同年月
      9 日上午9 時14分、同年月18日下午7 時3 分之監聽譯文
      供證人指證後證稱：上開譯文確實是渠與被告間對話內容
      ，渠用手機（0000000000）或家裡電話（00000000）撥打
      被告0000000000號電話要「3000元」（海洛因），交易地
      點就看當時人在何處就約在該地見面，見面時一手交錢一
      手交貨。其中有通電話渠稱「一樣的」，因為被告知道渠
      要的數量是多少，所以沒有明講；另一通講「三」就是「
      3000元海洛因」；2 月18日問被告「有沒有那個」，「那
      個」就是指海洛因，3 次通話都是向被告買海洛因‧‧‧
      並非與被告合資而是出錢向被告買毒品，這3 次都有付錢
      給被告，也確實拿到海洛因等語（見本院卷第123 頁背面
      至125 頁背面），並經具結屬實。
（三）被告雖辯稱僅與證人乙○○共同出資購買海洛因，並未販
      賣云云，惟觀諸卷附被告持用之0000000000號行動電話（
      即A ）與證人乙○○持用之0000000000號行動電話（即B
      ）於96年2 月8 日下午1 時35分43秒之通聯監聽譯文略以
      （見同偵卷第92頁）：
      B ：喂，你是阿兔嗎？阿宏有沒有在那裡？
      A ：你是誰？
      B ：我是阿玄。
      A ：我阿博。
      B ：阿博，阿宏有在那裡嗎？
      A ：有啊，在睡覺。
      B ：你那裡有（毒品）嗎？
      A ：有啊。
      B ：在家那邊嗎？我過去。
      A ：我現在不在家裡‧‧‧我家那天被衝了。
      B ：現在你在哪裡？
      A ：在西門町。
      B ：我過去再打給你。
      卷附被告持用之0000000000號行動電話（即A ）與證人乙○○持用之0000000000號行動電話（即B ）於96年2 月9
      日上午9 時14分27秒之通聯監聽譯文略以（同偵卷第93頁
      ）：
      B ：喂，我阿玄啦，阿宏還在那邊嗎？
      A ：有啊。
      B ：我一樣啦，一樣那些（毒品），是要去哪裡找你，是
          跟昨天一樣嗎？手機很小聲，要過去哪裡找你？
      A ：昆明街。
      卷附被告持用之0000000000號行動電話（即A ）與證人乙○○持用之00000000號行動電話（即B ）於96年2 月18日
      下午7 時3 分56秒之通聯監聽譯文略以（同偵卷第95頁）
      ：
      B ：阿博，阿宏有沒有跟你在一起？
      A ：沒有啊，怎樣？
      B ：你有那個（毒品）嗎？
      A ：有啊。
      B ：我在重慶北路等你。
      A ：你要多少？
      B ：3 啦（指3000元海洛因），幫我弄好一點。
      依上開3 次通話內容所示，證人乙○○確實於案發時間致
      電被告，並以「一樣」、「那個」等代稱向被告表示欲購
      買海洛因，另以購買金額表明欲購之毒品數量，並約定交
      易地點，經核上開譯文內容並無被告係與乙○○合資再出
      面代購毒品情事，反與證人乙○○歷次於偵訊、本院審理
      中證述確係向被告購買毒品一節互核相符，證人乙○○所
      述堪信為實。再查，被告於警詢時及偵訊中僅單純否認販
      賣毒品予證人乙○○，從未提及共同出資之事（見同上偵
      卷第8 、131 頁），經檢察官提示上揭監聽譯文訊問為何
      譯文內容顯示有販賣毒品情事，則辯稱：沒有交易成功云
      云（見同上偵卷第131 頁），然於本院審理中始改稱因藥
      頭只願出售四分之一錢、價值6000元毒品，但伊現金不夠
      ，才願冒被抓風險與乙○○共同出資，由伊出面向藥頭購
      買毒品再轉交乙○○云云，綜上所述，被告歷次於警詢、
      偵查中皆未以合資為由置辯，甚曾辯稱並未交易成功，直
      至本院審理時始改稱2 人係合資購買，前後供述反覆不一
      ，並與監聽譯文所示內容不符，且衡諸常情，販賣毒品之
      價格與重量本依大、中、小盤而有不同，豈有販毒者非達
      特定重量否則不願出售毒品之理，被告所辯合資一情是否
      可採，已非無疑。
（四）被告雖於本院審理中辯稱乙○○因毒癮甚重又無錢購買，
      常向被告索取，被告不堪其擾致2 人多有爭吵，乙○○為
      報復始為不利被告之證述，並聲請傳喚證人甲○○以明上
      情云云，惟證人甲○○於本院審理中證稱：於96年2 月間
      入監，之前只看過乙○○找被告1 次，當天係陪同被告搭
      車前往臺北市○○街、錦州街附近找一姓名年籍不詳，綽
      號「老大」（臺語）之人，途中被告提及曾因買毒品之事
      與乙○○發生爭吵，但未親眼目睹。嗣乙○○駕車前來，
      被告即下車與之交談，因自己留在車上，故不知渠等談話
      內容，也未看到2 人在做何事等語，經本院訊問與被告、
      乙○○認識期間，是否知悉渠2 人曾因毒品致生任何糾紛
      ，則證稱不清楚‧‧‧曾應被告之邀欲教訓乙○○，惟被
      告事後又稱已與乙○○和好等情明確（見本院卷第121 至
      123 頁背面），證人乙○○亦稱：與被告並無恩怨，並非
      故意陷害被告等語（見本院卷第125 頁背面），是證人甲○○並未親身見聞被告與乙○○間有何恩怨糾紛，況2 人
      事後已盡釋前嫌，被告於警詢中亦供稱與乙○○並無恩怨
      糾紛（見同上偵卷第10頁），直至本院審理中始稱乙○○
      係挾怨報復故做不利於己之證述云云，顯係事後卸責之詞
      ，所辯不足採信。至證人甲○○雖於本院審理中證稱：前
      往合江街、錦州街「老大」住處途中，被告接到一通電話
      即稱「他（指被告）也有3000」，電話掛斷後，被告表示
      該電話係乙○○打來要合買毒品等語，經本院訊問「老大
      」地址距離本件案發地如何，則證稱：很遠，上開地點並
      非重慶北路或昆明街等語（見本院卷第121 頁背面、122
      頁背面），證人乙○○亦證稱：確曾在合江街附近與被告
      見面，伊稱要共同出資買毒品，但此與2 月8 日、9 日、
      18日3 次購買毒品情形不同，因地點不符等語明確（見本
      院卷第126 頁），是證人甲○○所證被告與乙○○見面之
      地點，並非本件被告販賣毒品予乙○○之場所，兩者非屬
      同一事件，證人甲○○所述，尚不足為有利被告之認定。
（五）被告以上開價額連續販賣海洛因3 次予乙○○之事實，已
      可認定，然其究竟有自差價中獲利若干，因被告否認犯罪
      ，及毒品乃屬違禁物品，無可信公定之市場交易價格可查
      ，以致無法確切查明被告所販售毒品之實際進價，並計算
      其獲利數額。惟徵以海洛因毒品價格昂貴，取得不易，且
      毒品危害防制條例第4 條第1 項所定販賣第一級毒品海洛
      因之法定刑為死刑、無期徒刑，處無期徒刑得併科1000萬
      元以下罰金，刑責甚重；加以有關機關查緝甚嚴，風險甚
      高，且本案被告販賣毒品海洛因犯行不止一次，若無利可
      圖，被告豈有一再甘冒被查緝法辦重刑之危險，僅平白收
      取他人現金，代為出面購買毒品再轉交他人之可能，足認
      被告販入毒品海洛因之價格必較售出價格低廉。再自卷附
      之被告與乙○○之電話監聽譯文內容觀之，被告與證人乃
      一般交情，然乙○○僅以電話表示向被告購買毒品，並約
      定地點進行交易，其過程與一般通常商品買賣之交易情節
      並無二致，而與一般吸毒者間可能基於情誼，未有營利意
      圖，僅代為跑腿購買之情形不同，被告辯稱只是合資購買
      毒品云云，自不足採。至證人乙○○雖未指證被告獲利，
      惟如前述，毒品未有公定可信之市場交易價格可查，且販
      毒者之獲利程度亦與其係大、中、小盤之角色有關，一般
      吸毒者價購毒品，焉有可能查知販毒者之獲利若干？證人
      乙○○未明確指稱被告是否有獲利及獲利若干，乃事理之
      常，自不能以此即為被告有利之認定。至被告每次販售毒
      品之來源究竟為何，其如何調貨，其係居毒販之大、中、
      小盤何等角色等各節，均因被告否認犯行而難查證，自不
      能以未查得毒品即謂被告上開販賣毒品行為非基於營利之
      意圖而為。綜上推論，被告上開出售海洛因之各次行為，
      每次應均係高於進價出售，並有從中賺取價差牟利之意圖
      ，乃屬合理之認定，被告出售海洛因予乙○○所為有營利
      意圖，至堪認定。本件事證明確，應依法論科。
二、核被告丙○○所為，係犯毒品危害防制條例第4 條第1 項之
    販賣第一級毒品既遂罪。被告前後3 次販賣第一級毒品罪應
    分論併罰。被告有如事實欄一所載犯罪科刑，並於94年10月
    22日縮刑期滿執行完畢，有臺灣高等法院被告前案紀錄表一
    份在卷可稽，於徒刑執行完畢後，5 年內再因故意犯本件之
    罪，為累犯，惟因死刑、無期徒刑，不得加重其刑，是僅就
    罰金刑部分予以加重。爰審酌販賣第一級海洛因罪之法定刑
    為死刑、無期徒刑，係立法者為維護國民身心健康，進而維
    持社會秩序，俾免國家安全陷於危殆，為拔其貽害之本，希
    望達成杜絕流入之途，著重煙毒來源之截堵，以求禍害之根
    絕而定，販賣行為乃煙毒禍害之源，其源不斷，則流毒所及
    ，非僅多數人之生命、身體受其侵害，並社會、國家之法益
    亦不能免，為害之鉅，當非個人一己之生命、身體法益所可
    比擬，而被告為求私利，無視於毒品氾濫對國人身心與社會
    風氣、治安之極大負面影響，多次販賣第一級毒品海洛因予
    他人，戕害國人身心健康甚鉅，且犯罪後否認犯行，避重就
    輕圖免販賣刑責，態度不佳，未見悔意，兼參酌其品性素行
    、生活狀況與智識程度等一切情狀，就被告所犯3 次販賣第
    一級毒品罪均量處無期徒刑，並均依法宣告褫奪公權終身，
    且依刑法第51條第3 款、第8 款規定，宣告應執行無期徒刑
    ，褫奪公權終身。又被告3 次販賣第一級毒品海洛因所得90
    00元，應依毒品危害防制條例第19條第1 項之規定宣告沒收
    ，如全部或一部不能沒收時，則以其財產抵償之。
據上論斷，應依刑事訴訟法第299 條第1 項前段，毒品危害防制
條例第4 條第1 項、第19條第1 項，刑法第11條、第51條第3 款
、第8 款、第47條第1 項、第37條第1 項，判決如主文。
本案經檢察官楊冀華到庭執行職務
中    華    民    國   97     年     4     月   28    日
                  刑事第七庭審判長法  官  孫惠琳
                                  法  官  許泰誠
                                  法  官  孫正華
上正本證明與原本無異。
如不服本判決，應於判決送達後10日內向本院提出上訴狀 (應抄
附繕本)。
                                  書記官  葉潔如
中    華    民    國    97    年    4     月    28    日
附錄本案論罪科刑法條全文：
毒品危害防制條例第4 條第1 項
製造、運輸、販賣第一級毒品者，處死刑或無期徒刑；處無期徒
刑者，得併科新臺幣1 千萬元以下罰金。


司法院資訊處製作；財團法人民間司法改革基金會備份。
